臺灣基隆地方法院刑事判決　　　　　　　 96年度訴字第133號
公　訴　人　臺灣基隆地方法院檢察署檢察官
被　　　告　乙○○
上列被告因違反毒品危害防制條例案件，經檢察官提起公訴（96
年度毒偵字第51號）及移送併辦（96年度毒偵字第245 號、第42
6 號），被告就被訴及移送併辦事實均為有罪之陳述，本院合議
庭裁定由受命法官獨任進行審判，經改依簡式審判程序審理後判
決如下：
    主  文
乙○○施用第一級毒品，累犯，處有期徒刑拾月。扣案之第一級
毒品海洛因（淨重零點零陸公克）併同難以析離之包裝吸管壹支
，沒收銷燬之。
    事  實
一、乙○○前因施用第一級、第二級毒品案件，先後2 次經本院
    裁定送觀察、勒戒後，均認無繼續施用毒品之傾向，由臺灣
    基隆地方法院檢察署檢察官分別於民國90年3 月30日、92年
    7 月21日，各以90年度毒偵字第210 號、92年度毒偵緝字第
    57號為不起訴確定，並先後於90年4 月4 日、92年7 月23日
    執行完畢釋放出所。又因施用第二級毒品案件，經本院於93
    年12月28日，以93年度易字第364 號判決，判處有期徒刑4
    月確定，並於94年3 月9 日易科罰金執行完畢。復因施用第
    一級毒品案件，經本院於94年7 月29日，以94年度訴字第56
    3 號判決，判處有期徒刑8 月確定，並於95年5 月26日執行
    完畢。詎其仍不知悔改，於觀察、勒戒完畢釋放後5 年內，
    又基於反覆持續施用第一級毒品海洛因之犯意，自95年10月
    10日某時許起至96年1 月9 日下午2 時許止，在其基隆市○
    ○區○○路14巷13號4 樓住處，以將海洛因摻水注入注射針
    筒，再施打血管之方式，平均2 天施用1 次第一級毒品海洛
    因。嗣於(一)95年10月24日下午6 時許，乙○○騎乘車號CQL
    ─498 號機車搭載友人李仁順，行經基隆市○○區○○街36
    巷口，為警盤檢時發現在其停車位置路邊，有1 小包第一級
    毒品海洛因（毛重0.25公克，李仁順經警詢問後坦承為其所
    有，該包毒品扣於李仁順施用毒品案件下），經徵得乙○○
    同意採尿送驗，結果呈可待因及嗎啡之陽性反應，始查知上
    情；(二)96年1 月9 日晚間8 時30分許，乙○○行經基隆市○
    ○區○○路168 巷5 弄口時，因形跡可疑，經警欲向前盤查
    時，其即因心虛將所攜帶以吸管包裝之第一級毒品海洛因（
    淨重0.06公克）丟棄於地下，而查悉上情，並扣得上開第一
    級毒品海洛因及包裝吸管1 支，而悉上情；(三)96年1 月10日
    下午3 時許，乙○○因係施用毒品列管人口，依警通知至基
    隆市○○區○○路205 號之基隆市警察局第二分局信六路派
    出所採尿送驗後，結果呈嗎啡之陽性反應，始悉上情。
二、案經基隆市警察局第二、第三、第四分局移送臺灣基隆地方
    法院檢察署檢察官偵查後起訴及移送併辦。
    理  由
壹、程序事項：
    本件被告乙○○所犯者非為死刑、無期徒刑、最輕本刑為3
    年以上有期徒刑之罪或高等法院管轄第一審案件，其於準備
    程序進行中，先就被訴事實為有罪之陳述，經告知其簡式審
    判程序之旨，並聽取公訴人、被告之意見後，本院業已依刑
    事訴訟法第273 條之1 第1 項之規定，裁定由受命法官獨任
    以簡式審判程序進行本案之審理。
貳、實體事項：
一、上開事實，業據被告於本院審理時坦承在卷，且其為警查獲
    時所採集之尿液送驗結果，呈可待因、嗎啡之陽性反應，有
    昭信科技顧問股份有限公司濫用藥物尿液檢體檢驗報告2 紙
    、台灣檢驗科技股份有限公司濫用藥物尿液檢驗報告1 紙附
    卷可稽，並有第一級毒品海洛因1 支（淨重0.06公克）扣案
    可佐，足徵被告之自白與事實相符，可以採信。又其前因施
    用第一級、第二級毒品案件，先後2 次經本院裁定送觀察、
    勒戒後，均認無繼續施用毒品之傾向，由臺灣基隆地方法院
    檢察署檢察官分別於90年3 月30日、92年7 月21日，各以90
    年度毒偵字第210 號、92年度毒偵緝字第57號為不起訴確定
    ，並先後於90年4 月4 日、92年7 月23日執行完畢釋放出所
    等情，有臺灣高等法院被告前案紀錄表在卷可按。本案事證
    明確，被告於觀察、勒戒執行完畢後5 年以內，再犯施用第
    一級毒品之犯行洵堪認定，應依法論科。
二、論罪科刑：
  (一)按立法者針對特定刑罰規範之構成要件，已預設其本身係持
    續實行之複次行為，具備反覆、延續之行為特徵，故將之總
    括或擬制成一個構成要件之「集合犯」行為，因刑法評價上
    為構成要件之行為單數，應僅成立一罪。查毒品因具有成癮
    性、濫用性，故立法實務首重以刑事處遇方式戒斷行為人毒
    癮，若無法收其實效，始依法追訴處罰，故施用毒品本身具
    備反覆、延續之行為特徵，持續多次施用毒品始為此類犯罪
    之典型或常態，於刑法評價上，施用毒品應僅成立集合犯一
    罪。且自「刑事法若干犯罪行為態樣，本質上原具有反覆、
    延續實行之特徵，立法時既予特別歸類，定為犯罪構成要件
    之行為要素，則行為人基於概括之犯意，在密切接近之一定
    時、地持續實行之複次行為，倘依社會通念，於客觀上認為
    符合一個反覆、延續性之行為觀念者，於刑法評價上，即應
    僅成立一罪。學理上所稱『集合犯』之職業性、營業性或收
    集性等具有重複特質之犯罪均屬之，例如經營、從事業務、
    收集、販賣、製造、散布等行為概念者是（最高法院95年度
    臺上字第1079號判決意旨參照）」，亦可查悉我國終審機關
    採取相同立場。有關行為人多次施用毒品之犯罪，實務前均
    依94年1 月7 日修正、94年2 月2 日修正公布，並於95年7
    月1 日施行前之刑法第56條連續犯之規定論以一罪，並加重
    其刑，惟因上開連續犯規定業經修正刪除，並自95年7 月1
    日施行，其中修正理由說明四並以：「至連續犯之規定廢除
    後，對於部分習慣犯，例如竊盜、吸毒等犯罪，是否會因適
    用數罪併罰而使刑罰過重產生不合理之現象一節，在實務運
    用上應可參考德、日等國之經驗，委由學界及實務以補充解
    釋之方式，發展接續犯之概念，對於合乎接續犯或包括的一
    罪之情形，認為構成單一之犯罪，以限縮數罪併罰之範圍，
    用以解決上述問題」等語，爰基於前述施用毒品構成要件之
    反覆實行特徵，並考量連續犯規定業經刪除之法律實然面暨
    修正刪除之立法理由，認為行為人如基於反覆實行之犯意，
    在密切接近之一定時、地，持續實行單次或複次之施用毒品
    行為，應僅成立集合犯一罪。
  (二)查海洛因係毒品危害防制條例第2 條第2 項第1 款所定之第
    一級毒品，被告非法施用第一級毒品海洛因之行為，係犯毒
    品危害防制條例第10條第1 項之施用第一級毒品罪。被告因
    施用而持有第一級毒品海洛因之低度行為，應為施用第一級
    毒品之高度行為所吸收，不另論罪。
　(三)被告先後數次施用第一級毒品海洛因之犯行，時間密切接近
    ，顯均係基於反覆持續實行之犯意，為集合犯，應依上開(一)
    之說明均論以一罪。
  (四)檢察官雖僅就被告於95年10月10日某時起至同年月24日上午
    7 時許止，施用第一級毒品海洛因之行為提起公訴，然未起
    訴部分與起訴部分有如前述之集合犯實質上一罪關係，本院
    依法自得併予審理，附此敘明。
  (五)被告前曾受如事實欄所示之有期徒刑執行完畢，有臺灣高等
    法院被告前案紀錄表在卷可按，其於有期徒刑執行完畢後，
    5 年以內故意再犯本件有期徒刑以上之罪，為累犯，應依法
    加重其刑。
  (六)爰審酌被告犯罪之動機、吸食頻率、曾有施用毒品之前科仍
    不知戒除，惟犯罪後坦承犯行，且所犯之施用毒品犯行乃戕
    害自己身心健康，並未危及他人等一切情狀，量處如主文所
    示之刑。
  (七)扣案之白色粉末1 支（淨重0.06公克），含有第一級毒品海
    洛因成分，有法務部調查局96年1 月29日調科壹字第096230
    08130 號鑑定通知書1 紙，爰併同難以析離之包裝吸管1 支
    ，依毒品危害防制條例第18條第1 項前段宣告沒收銷燬之。
據上論斷，應依刑事訴訟法第273條之1第1項、第299條第1 項前
段，毒品危害防制條例第10條第1 項、第18條第1 項前段、第23
條第2 項，刑法第11條、第47條第1 項，判決如主文。
本案經檢察官甲○○到庭執行職務。
中　　華　　民　　國　　96　　年　　3　　月　　21　　日
                  刑事第二庭法  官     劉桂金
以上正本證明與原本無異。
如不服本判決應於收受本判決後10日內向本院提出上訴書狀，其
未敘述上訴理由者，並得於提起上訴後10日內向本院補提理由書
狀（均須按他造當事人之人數附繕本。）「切勿逕送上級法院」
中　　華　　民　　國　　96　　年　　3　　月　　21　　日
                            書記官     鄧順生
附錄論罪法條：
毒品危害防制條例第10條第1項
施用第一級毒品者，處 6 月以上 5 年以下有期徒刑。
